臺灣嘉義地方法院交通事件裁定　　　　 96年度交聲字第112號
原處分機關　交通部公路總局嘉義區監理所嘉義市監理站
異　議　人
即受處分人　智豐圖書股份有限公司
法定代理人　甲○○
上列異議人因違反道路交通管理處罰條例案件，對於交通部公路
總局嘉義區監理所嘉義市監理站於民國96年5月1日所為之處分（
原處分案號：嘉監義裁字第裁76-KK0000000號），聲明異議，本
院裁定如下：
    主  文
原處分撤銷，發交交通部公路總局嘉義區監理所嘉義市監理站。
    理  由
一、原處分機關係以：異議人即受處分人智豐圖書股份有限公司
    （以下簡稱智豐公司）所有之車牌號碼4852-LU號自用小客
    貨車，於民國95年11月29日12時38分許，在雲林縣台一丁公
    路13.2公里（新光陸橋），以科學儀器測得時速70公里，超
    過規定之限速時速20公里至40公里，經雲林縣警察局交通隊
    警員於96年1月23日以違反道路交通管理處罰條例第40條，
    填具舉發通知單，逕行舉發，嗣林矗良持該舉發單於應到案
    前之96年2月5日到案陳述意見，經原處分機關函請雲林縣警
    察局說明舉發上情，然迄未獲回覆，又因電腦作業之故，將
    本案以逾60日未到案而以最高額裁決，於96年5月1日依道路
    交通管理處罰條例第40條、違反道路交通管理事件統一裁罰
    基準及處理細則第43條、第44條等規定，裁處罰鍰新臺幣（
    下同）2,400元，於未查明實際違規人，責任未釐清，而電
    腦作業即逕行裁決，為維當事人權益，建請酌情撤銷該裁決
    等語。
二、按「汽車駕駛人，行車速度，超過規定之最高時速，或低於
    規定之最低時速，除有第四十三條第一項第二款情形外，處
    新臺幣一千二百元以上二千四百元以下罰鍰」，又「汽車駕
    駛人有下列各款所列條款之一者，除依原條款處罰鍰外，並
    予記點：一、有‧‧‧第四十條‧‧‧情形之一者，各記違
    規點數一點」，道路交通管理處罰條例第40條及第63條第1
    項第1款分別定有明文。次按「違反道路交通管理事件之裁
    決，應參酌舉發違規事實、違反情節、稽查人員處理意見及
    受處分人陳述，依基準表裁處，不得枉縱或偏頗；又違反道
    路交通管理事件行為人，未依規定自動繳納罰鍰，或未依規
    定到案聽候裁決，處罰機關應依基準表於舉發違反道路交通
    管理事件通知單送達且逾越應到案期限六十日之三個月內，
    逕行裁決之」，此觀違反道路交通管理事件統一裁罰基準及
    處理細則第43條第1項、第44條第1項之規定亦明。
三、經查，智豐公司所有之車牌號碼4852-LU號自用小客貨車，
    於95年11月29日12時38分許，在雲林縣台一丁公路13.2公里
    （新光陸橋），經以科學儀器測得時速70公里，超過規定之
    限速時速20公里至40公里，由雲林縣警察局交通隊警員於96
    年1月23日，以違反道路交通管理處罰條例第40條填具雲警
    交字第KK0000000號舉發通知單，逕行舉發，受處分人應到
    案日期為96年2月22日，又智豐公司之業務員林矗良持上開
    舉發單於96年2月5日到案說明，並提出交通違規陳述單及查
    詢單，此皆有原處分機關函送之舉發通知單、上開查詢單及
    本院依職權函詢智豐公司之覆函在卷可按，而原處分機關受
    理該陳述後，於96年2月7日以九六嘉監義四字第0000000425
    號函請雲林縣警察局說明舉發上情，然迄於96年6月13日均
    未獲回覆，原處分機關又因電腦作業之故，誤將本案視為逾
    60日未到案，而於96年5月1日依道路交通管理處罰條例第40
    條裁處最高額之罰鍰2,400元，亦有裁決書及原處分機關96
    年6月13日嘉監義四字第0962101722號函附卷為佐，上揭事
    實亦為原處分機關所不爭執，是原處分機關對於本案之處分
    事實，既未經舉發之警察機關檢具相關事證，以供查證是否
    屬實，即逕予裁決，顯有未盡調查之處，況對於違反道路交
    通管理事件，原則上仍係以處罰行為人即駕駛人為主，例外
    始處罰汽車所有人，惟有關逕行舉發違規之交通事件，處罰
    機關得逕行處罰汽車所有人，係立法者鑑於裁罰之經濟性及
    汽車所有人常為車輛使用人，對其課以適度之舉證責任，並
    無不當，因而將反證之責任轉嫁予汽車所有人，以證明其非
    真正之違規駕駛人，汽車所有人若可證明其並非真正之違規
    駕駛人，且車輛駕駛人之處罰，非應可歸責於車輛所有人者
    ，即可免於受罰，此觀道路交通管理處罰條例第85條規定之
    意旨亦明，即本件駕駛行為人為何人，尚非明確，再者，本
    案已有林矗良於舉發單上記載之應到案日前到案陳述意見，
    並經原處分機關受理，因林矗良為智豐公司之業務員，其到
    案陳述意見，是否構成逾60日未到案說明等情，原處分機關
    亦未詳查，逕以逾60日未到案說明而裁決最高額之罰鍰，不
    無可議，復依道路交通管理處罰條例第63條第1項第1款之規
    定，汽車駕駛人有同條例第40條之情形，除依原條款處罰鍰
    外，並記違規點數一點，本案縱受處分人違規事實屬實，原
    處分機關前揭裁處罰鍰2,400元，亦漏未裁處記點處分，仍
    有未恰。綜上所述，雖智豐公司執以該路段係危險之下坡路
    段，竟無突出物之警示等語為異議，是否有理，尚待審酌，
    然原處分機關對於受處分人違規事實尚未調查明確，原裁決
    既有上揭違誤之處，即應撤銷原處分，發交原處分機關另為
    適法之裁決，以維受處分人之權益。
四、據上論斷，應依道路交通案件處理辦法第20條，裁定如主文
    。
中　　華　　民　　國　　96　 　年　　6　　月　　22　　日
                  交通法庭法　官　林青怡
上列正本證明與原本無異。
如不服本裁定，應於裁定送達後5日內向本院提出抗告狀（應附
繕本）。
中　　華　　民　　國　　96　 　年　　6　　月　　22　　日
                          書記官  李佳惠
